臺灣板橋地方法院刑事判決　　　　　　　　　　　　　九十三年度易字第四八四號
　　公　訴　人　臺灣板橋地方法院檢察署檢察官
　　被　　　告　丙○○
????????????
　　選任辯護人　甲○○律師
右列被告因竊盜案件，經檢察官提起公訴（九十三年度偵字第七五四五號），以及追
加起訴，本院判決如左：
    主    文
丙○○連續攜帶兇器竊盜，處有期徒刑捌月。扣案之活動扳手壹支及手套壹雙均沒收
。
    犯罪事實
一、丙○○於民國九十三年四月十八日上午五時十分許，騎乘車牌號碼ＭＥＹ─七七
    六號重型機車前往其妻之姑姑許褚麗杏位於臺北縣五股鄉○○路八十八巷住處樓
    下時，見四下無人，竟基於意圖為自己不法所有之概括犯意及毀損之犯意，先敲
    破陳俊忠停放該處之車牌號碼六Ｅ─七二九０號自小客車後座車窗玻璃後，持客
    觀上具危險性而足供兇器使用之一字型螺絲起子撬出車內恆溫系統控制箱（下稱
    控制箱），再以可作兇器使用之尖嘴鉗剪斷該控制箱之電線，足以生損害於陳俊
    忠，得手後先將竊得之控制箱及尖嘴鉗均置於該小自客車左後方地上，復於同日
    時三十分許，見乙○停放同處之車牌號碼七Ｔ─二０七號營業用小貨車無人看管
    ，即頭戴全罩式安全帽並手戴手套，正以客觀上足供兇器使用之活動扳手乙支旋
    開該車電瓶螺絲而著手竊取時，適見陳俊忠前往該處牽車，立即離開現場躲入巷
    內，嗣陳俊忠發現其所有之自小客車遭竊，乃將該車駛離後又轉回原處，發現丙
    ○○仍在該處徘徊，即上前質問丙○○是否竊取其所有之控制箱，並經丙○○同
    意後一同前往臺北縣政府警察局蘆洲分局成州派出所說明，嗣經該派出所警員將
    丙○○帶回現場勘查後，丙○○始坦承著手竊取前開營業用小貨車電瓶，並扣得
    一字型螺絲起子、活動扳手各乙支、手套乙雙，並在其騎乘之重型機車前置物格
    內起出工具包乙個（內置有改造螺絲起子二支及活動螺絲扳手乙組），而查獲上
    情。
二、案經臺北縣政府警察局蘆洲分局報請臺灣板橋地方法院檢察署檢察官偵查起訴。
    理    由
一、訊據被告丙○○固坦承於右揭時間、地點持活動扳手著手竊取被害人乙○所有之
    營業用小貨車電瓶等情不諱，惟矢口否認有何竊盜犯行，辯稱：我沒有竊取恆溫
    系統控制箱，我是早上五點快二十分的時候到成泰路八十八巷那裡，我在那邊等
    我姑姑要拿東西，因我電瓶不見了，所以起意偷別人的電瓶，我用活動扳手轉一
    下螺絲，覺得大小不是很合，就沒轉了，剛好有人走過來，我很緊張就走掉，但
    我想我沒偷人家的東西，所以就走回去繼續等我姑姑，我在那邊等的時候，有一
    位計程車司機說我拔他車子的恆溫系統控制箱，要我去警察局，我想說我沒有偷
    ，就跟他去警察局云云。經查：
 ?怚k揭犯罪事實，除被告坦承著手竊取被害人乙○所有之營業用小貨車電瓶等情不
    諱外，並經被害人乙○於警詢時指述明確，復據證人即告訴人陳俊忠於偵查中及
    本院審理時結證屬實，其於本院審理時供稱：「（問：當時你的車子停在被告拆
    解的貨車的何處？）就停在貨車的對面馬路。同一條街，就是在對面。（問：去
    取車的時候除了看到在場被告在你車子對面車庫偷東西之外，附近尚有何可疑的
    人或事情？）沒有。（問：那時附近是否還有其他人？）沒有」等語，而被告於
    本院審理時亦自承：「（問：直到丁○○發現你，你在現場待了多久？）我跟我
    姑姑約五點半，我大約五點十幾分到，大約在現場待了十幾分鐘。（問：是否有
    看到有人在剪恆溫控制箱？）沒有」等情無訛，則質之被告在案發現場停留十餘
    分鐘之久，並在告訴人陳俊忠停放之右揭自小客車對面竊取車用電瓶，衡其在該
    處四下張望、徘徊等情狀，豈有未發現告訴人陳俊忠所有之自小客車玻璃遭敲破
    及該車後方地下置有控制箱、尖嘴鉗，復未見任何可疑人物在該處徘徊俟機取回
    贓物及工具之理？顯見其即為竊取告訴人陳俊忠所有控制箱之人無疑。至辯護人
    請求將扣案手套乙雙送內政部警政署刑事警察局鑑驗是否含有玻璃碎材質乙節，
    經該局鑑視人員檢視表面有微量黑色污物，未發現其他明顯可供鑑驗分析之玻璃
    碎片等外來物質，有該局九十三年七月九日刑鑑字第０九三０一三六０二八號鑑
    驗通知書乙紙附卷可稽，惟敲破車窗玻璃及開啟車門之方式不一，且被告於開啟
    該自小客車車門時未必戴有手套，是上開鑑驗結果尚不足以推論被告未打破前開
    自小客車車窗入內行竊之事實。
 ?辿A者，證人即告訴人陳俊忠即本院審理時復證稱：「（問：照片恆溫控制器上有
    很多電線，如何與機器分離？）電線是用剪的。（問：如何知道是被剪斷的？）
    斷掉的痕跡滿整齊的，是一條一條剪的。（問：斷掉的痕跡很整齊，如何剪斷？
    ）應該是用尖嘴鉗。（問：在附近是否有看到尖嘴鉗？）應該那包工具裡面有。
    （問：提示九十三年度偵字第七五四五號卷第四十一頁，你說有將那包工具及恆
    溫控制器放在車裡面，第四十五頁在警察局當時的扣押物品目錄表並沒有你剛才
    說的工具包，對不對？）有，有兩包。扣押目錄的皮套是警察在被告機車裡面搜
    到的，另外那包工具包就是那時候放在我的車子外面的，後來我連那包工具包跟
    恆溫控制器都帶到警察局去。（問：另外一包工具包在哪裡？）我都交給警察了
    。（問：當時在現場是否有看到可以用來剪電線的工具？）當初另外還有一包工
    具，不是我車子擋風玻璃前面的那包，有剪電線的工具的那包是在我車子後面地
    上，裡面有行竊的工具，我當時有看到類似尖嘴鉗的工具」等語明確，而其亦於
    偵查中結證稱：我發現我的控制箱在我左後方輪子邊，還有一個工具包（非臺灣
    板橋地方法院九十三年度偵字第七五四五號偵查卷第十五頁照片所示之工具包）
    ，我載被告去警局時，有把控制箱及那包工具包放在車內後座一起帶去警局（如
    同右偵查卷第十七頁照片），不過他的工具被我的衣服遮住沒看到，衣服旁就是
    控制箱等情屬實，則該用以剪斷控制箱電線之尖嘴鉗雖未扣案，惟證人陳俊忠已
    迭證述伊在案發現場曾發現內有尖嘴鉗之工具包置於遭竊之控制箱旁等情無訛，
    是該控制箱應係用該尖嘴鉗剪斷電線後竊取，應堪認定。
  (三)此外，復有贓物認領保管單乙紙、現場照片十一幀附卷及活動扳手乙支、手套乙
    雙扣案可證。綜上，被告以前情置辯，顯係推諉卸責之詞，不足採信。本案事證
    明確，被告犯行堪以認定，應予依法論罪科刑。
二、查被告行竊時所攜帶之一字型螺絲起子、尖嘴鉗及活動扳手等工具，客觀上均足
    對人之生命、身體、安全構成威脅而具有危險性，屬兇器之一種。核被告所為，
    係犯刑法第三百五十四條之毀損罪、同法第三百二十一條第一項第三款之攜帶兇
    器竊盜既遂罪及同條第二項、第一項第三款之攜帶兇器竊盜未遂罪。公訴人對於
    被告敲破告訴人陳俊忠所有之自小客車車窗玻璃部分，雖漏未引用毀損條文，惟
    已於起訴書犯罪事實欄內載明該毀損之事實，本院自應併予審理。辯護人雖抗辯
    被告持有活動扳手之目的係為竊取電瓶，僅為鬆動螺絲之工具，並非兇器云云，
    惟按刑法第三百二十一條第一項第三款之攜帶兇器竊盜罪，係以行為人攜帶兇器
    竊盜為其加重條件，此所謂兇器，其種類並無限制，凡客觀上足以對人之生命、
    身體、安全構成威脅，具有危險性之兇器均屬之，且祇須行竊時攜帶此種具有危
    險性之兇器為已足，並不以攜帶之初有行兇之意圖為必要（最高法院七十九年臺
    上字第五二五三號判例意旨參照），是被告行竊時所攜帶之工具，客觀上既具危
    險性，即屬兇器之一種，要與被告攜帶之目的及主觀意圖無涉，辯護人認非屬兇
    器云云，顯有誤會。又辯護人另主張依被告自白竊取被害人乙○所有之電瓶未遂
    等情狀觀之，應屬「中止未遂」云云，惟按刑法第二十七條中止犯之減輕，以已
    著手於犯罪之實行，而因己意中止其結果之發生者為限（最高法院四十八年臺上
    字第四一五號判例意旨參照），查證人即告訴人陳俊忠於本院審理時證述稱：當
    天我要去開車子時，看到被告戴全罩式安全帽蹲在小貨車那邊，手上帶著手套在
    拔電瓶，後來他看到我的時候，就馬上走到巷子裡面去等語明確，而被告於警詢
    時亦自承：我是持螺絲扳手竊取營業用小貨車電瓶，以螺絲扳手使電瓶螺絲鬆動
    後，即被車牌號碼六Ｅ─七二九０號自小客車車主發現，我即馬上離開現場等情
    無訛，則被告係因其竊盜犯行敗露後始放棄行竊而逃離現場，其嗣於本院訊問時
    改稱伊係因螺絲大小不合而中止竊取行為云云，應屬卸責之詞，不足採信，從而
    ，被告既非因已意中止竊取行為，核與刑法第二十七條所定「中止未遂」之要件
    未合，併予敘明。被告先後攜帶兇器竊盜既遂、攜帶兇器竊盜未遂行為，時間緊
    接，方法相同，所犯係犯罪構成要件相同之罪名，顯係基於概括犯意而為，為連
    續犯，應依刑法第五十六條規定論以一攜帶兇器竊盜既遂罪，並加重其刑。又被
    告所犯毀損及連續攜帶兇器竊盜既遂二罪間，有方法、目的之牽連關係，應依刑
    法第五十五條後段規定論以較重之連續攜帶兇器既遂罪。又證人即告訴人陳俊忠
    於本院審理時結證稱：「我一去警察局就把事情怎麼發生都說了，包括看到他在
    偷電瓶及我的恆溫控制器被偷的情形我都有跟警察說。後來好像是在回到現場的
    時候他才承認有偷電瓶」等情明確，而被告亦自承：「我跟他到警察局，警察問
    我有沒有偷他的東西，我說沒有，警察說我沒有偷怎麼會這樣，我就說我不知道
    。後來警察帶我回現場時，丁○○跟警察說我有偷那台貨車的電瓶，我就說有用
    活動扳手給它轉動，然後我轉一下就走開沒有再轉下去」等語無訛，則證人陳俊
    忠帶同被告前往臺北縣政府警察局蘆洲分局成州派出所時，既已先告知警員關於
    目睹被告竊取營業用小貨車電瓶之事實，嗣經警偕同渠等返回案發現場，被告始
    坦承竊取該電瓶，尚難認被告在有偵查權限之公務員未知悉其犯罪事實前自首之
    情形，核與刑法第六十二條自首減輕其刑之要件不符，併予敘明。爰審酌被告無
    犯罪前科，有臺灣高等法院被告全國前案紀錄表乙件在卷足憑，暨其犯罪動機、
    目的、手段、竊取財物價值及其犯罪後猶飾詞圖卸、不知悔悟之態度等一切情狀
    ，量處如主文所示之刑，以資懲儆。
三、扣案之活動扳手乙支及手套乙雙，係被告所有供犯罪所用之物，業據其供承在卷
    ，爰依刑法第三十八條第一項第二款規定宣告沒收；至扣案之一字型螺絲起子乙
    支及工具包乙個（內置有改造螺絲起子二支及活動螺絲扳手乙組），被告既否認
    為其所有，且查無證據證明係被告所有，爰不予宣告沒收；另被告用以剪斷前開
    控制箱電線之尖嘴鉗乙支，未據扣案，又無證據證明尚未滅失，亦不予宣告沒收
    ，併予敘明。
四、公訴意旨略以：被告於九十三年四月十八日，在臺北縣五股鄉○○路八十八巷附
    近，拾獲工具包乙包（內有改造螺絲起子二支及活動扳手乙組），其明知係他人
    所有之物且非無主物，竟未交予警察機關處理，因認被告涉犯刑法第三百三十七
    條之侵占離本人持有物罪嫌等語，而依刑事訴訟法第二百六十五條規定，於本院
    九十三年八月二十七日審理期日以言詞追加起訴。公訴人認被告涉有侵占離本人
    持有物罪嫌，係以被告之供述及扣案之工具包乙個（內置有改造螺絲起子二支及
    活動螺絲扳手乙組）資為其論據。按犯罪事實應依證據認定之，無證據不得認定
    犯罪事實；又不能證明被告犯罪者，即應諭知無罪之判決，刑事訴訟法第一百五
    十四條第二項、第三百零一條第一項分別定有明文。次按認定不利於被告之事實
    ，須依積極證據，苟積極證據不足為不利於被告事實之認定時，即應為有利於被
    告之認定，更不必有何有利之證據。又認定犯罪事實所憑之證據，雖不以直接證
    據為限，間接證據亦包括在內，然而無論直接或間接證據，其為訴訟上之證明，
    須達於通常一般人均不致有所懷疑，而得確信其為真實之程度，始得據為有罪之
    認定，最高法院三十年上字第八一六號及七十六年臺上字第四九八六號判例意旨
    可資參照。訊據被告固坦承拾獲右揭工具包等情不諱，惟堅決否認有何侵占犯行
    ，辯稱：撿到工具包時是上午五點多，里民辦公室還沒有開，想說晚一點再拿過
    去里民辦公室那邊等語。經查，被告於九十三年四月十八日上午五時十分許，騎
    乘車牌號碼ＭＥＹ─七七六號重型機車前往其妻之姑姑許褚麗杏位於臺北縣五股
    鄉○○路八十八巷住處樓下，在該處拾獲工具包乙個（內置有改造螺絲起子二支
    及活動螺絲扳手乙組）後，將之放在其騎乘之機車前置物格內，嗣於同日時三十
    分許，因陳俊忠懷疑被告竊取其所有之控制箱而偕同前往臺北縣政府警察局蘆洲
    分局成州派出所說明，再經警帶返現場，在右揭機車前置物格內起出該工具包等
    事實，業據被告於警詢、偵查中及本院審理時供承不諱，並有機車暨工具包照片
    二幀附卷及工具包乙個（內置有改造螺絲起子二支及活動螺絲扳手乙組）扣案可
    證，衡諸被告拾獲右揭工具包距警方在其騎乘之機車前置物格內起獲該工具包之
    時間僅十餘分鐘，而其並未持該工具包內之工具竊取前述自小客車內控制箱或營
    業用小貨車電瓶，是被告辯稱斯時里民辦公室尚未開始辦公，擬待辦公時間再前
    往該處招領拾獲之遺失物等語，尚非不足採信，且該工具包迄今未有被害人出面
    認領，自難遽認該工具包確屬有主物以及被告有據為己用之主觀意圖，從而，依
    公訴人所舉之證據方法尚無法證明被告有意圖為自己不法之所有而侵占離本人持
    有物之行為，而使本院達於確信被告有侵占犯行之程度，惟此部分若成立犯罪，
    因與本案論罪科刑部分之犯罪事實有裁判上一罪關係，爰不另為無罪判決之諭知
    。
據上論斷，應依刑事訴訟法第二百六十五條、第二百九十九條第一項前段，刑法第五
十六條、第三百二十一條第一項第三款、第三百五十四條、第五十五條、第三十八條
第一項第二款，判決如主文。
本案經檢察官王秀慧到庭執行職務。
中　　　華　　　民　　　國　　九十三　　年　　　九　　　月　　 十五 　　日
                    ??            臺灣板橋地方法院刑事第三庭
                  ?    ?              審判長法  官  胡　堅　勤
                                              法　官　李　君　豪
                                              法　官　王　瑜　玲
右正本證明與原本無異。
如不服本判決，應於判決送達後十日內向本院提出上訴狀（應附繕本），上訴於臺灣
高等法院。
                                              書記官  黃  頌  棻
中　　　華　　　民　　　國　　九十三　　年　　　九　　　月　　十七　　日
附錄本案論罪科刑法條全文：
中華民國刑法第三百二十一條
犯竊盜罪而有左列情形之一者，處六月以上、五年以下有期徒刑：
一  於夜間侵入住宅或有人居住之建築物、船艦或隱匿其內而犯之者。
二  毀越門扇、牆垣或其他安全設備而犯之者。
三  攜帶兇器而犯之者。
四  結夥三人以上而犯之者。
五  乘火災、水災或其他災害之際而犯之者。
六  在車站或埠頭而犯之者。
前項之未遂犯罰之。
中華民國刑法第三百五十四條
毀棄、損壞前二條以外之他人之物或致令不堪用，足以生損害於公眾或他
人者，處二年以下有期徒刑、拘役或五百元以下罰金。
